臺灣高等法院刑事判決　　　　　　 93年度上更(一)字第672號
上　訴　人　臺灣基隆地方法院檢察署檢察官
被　　　告　甲○○
選任辯護人　吳武川　律師
上列上訴人因被告懲治走私條例法等案件，不服臺灣基隆地方法
院89年度訴字第 568號中華民國91年10月18日第一審判決（起訴
案號：臺灣基隆地方法院檢察署89年度偵字第2786號），提起上
訴，本院判決如下：
    主  文
上訴駁回。
    理  由
一、公訴意旨略以：被告甲○○意圖自大陸地區私運香菸來台販
    售予桃園縣不特定之檳榔攤牟利，遂向大陸地區人民「鄭仰
    壁」以新台幣（下同）一百四十萬元之價格購買大衛杜夫牌
    香菸十萬九千六百五十包，並要「鄭仰壁」在廈門將該批香
    菸夾藏在防火板內以一只貨櫃（貨櫃編號ＧＡＴＵ0000
    000）於八十九年六月十五日運抵基隆港，進儲基隆市七
    堵區中華貨櫃場，嗣於八十九年六月十六日下午三時許，為
    海岸巡防署海洋巡防總局第十六海巡隊會同該總局偵緝隊及
    內政部警政署保安警察第三總隊第二大隊警員在中華貨櫃內
    共同開櫃查獲，並扣得甲○○私運進口完稅價格顯逾十萬元
    之大衛杜夫牌未稅香菸十萬九千六百五十包。案經海岸巡防
    署海洋巡防總局第十六海巡隊（下稱第十六海巡隊）報告偵
    辦。因認被告涉犯懲治走私條例第二條第一項之私運逾公告
    數額之管制物品進口罪嫌。
二、按犯罪事實應依證據認定之，無證據不得推定其犯罪事實；
    又不能證明被告犯罪者，應諭知無罪之判決；刑事訴訟法第
    一百五十四條、第三百零一條第一項分別定有明文。又犯罪
    事實之認定，應憑真實之證據，倘證據是否真實尚欠明顯，
    自難以擬制推測之方法，為其判斷之基礎；而刑事訴訟法所
    謂認定犯罪事實之證據係指足以認定被告確有犯罪行為之積
    極證據而言，該項證據自須適合於被告犯罪事實之認定，始
    得採為斷罪資料，最高法院著有五十三年度臺上字第六五六
    號及二十九年度上字第三一○五號判例可供參照。且認定犯
    罪事實所憑之證據，雖不以直接證據為限，間接證據亦包括
    在內，然而無論直接或間接證據，其為訴訟上之證明，須於
    通常一般之人均不致有所懷疑，而得確信其為真實之程度者
    ，始得據為有罪之認定，倘其證明尚未達到此一程度，而有
    合理之懷疑存在時，事實審法院復已就其心證上理由予以闡
    述，敘明其如何無從為有罪之確信，因而為無罪之判決，尚
    不得任意指為違法，亦有最高法院七十六年度臺上字第四九
    八六號判例可稽。再認定犯罪事實所憑之證據，固不以直接
    證據為限，間接證據亦應包含在內，惟採用間接證據時，必
    其所成立之證據，在直接關係上，雖僅足以證明他項事實，
    而由此他項事實，本乎推理之作用足以證明待證事實者，方
    為合法，若憑空之推想，並非間接證據，此觀諸最高法院三
    十二年度上字第六七號判例自明。
三、公訴意旨認被告涉犯懲治走私條例第二條第一項之私運逾公
    告數額之管制物品進口罪嫌，無非係以：被告甲○○對於前
    開事實於海巡隊訊問、及偵查時坦承不諱，並有大衛杜夫牌
    未稅香菸十萬九千六百五十包扣案可佐等，為其主要論據。
四、原審訊據被告甲○○先對於右揭私運逾公告數額之管制物品
    進口之犯行坦承不諱（見原審八十九年十月二日、十二月二
    十八日、九十年二月二十日、三月八日、七月三日、九月六
    日訊問筆錄及九十年三月八日審判筆錄），惟自原審九十年
    十一月十三日訊問後，及本院審理中被告甲○○則已改口，
    堅決否認有私運管制物品進口逾公告數額之犯行，並辯稱：
    「因為罹患尿毒症在洗腎，缺錢養病，當時有一位『乙○○
    』要伊擔任人頭，並說在九十年八月份有要匯二十萬給我，
    但是他都沒有匯給我，另外他也有用我的名義在彰化申請電
    話，都是他叫我去做的，是他要我去聲請公司的設立，我只
    是人頭而已，他要我擔任公司的負責人，他說要我全部承認
    起來之後就會匯錢給我，因為我洗腎已經洗了十年缺錢，所
    以才會經由朋友介紹認識乙○○。全部有走私六個貨櫃都是
    乙○○叫我這樣承認的，我經常有洗腎怎麼可能去大陸去買
    貨。峰一貿易有限公司（下稱峰一公司）是乙○○要我進口
    東西要我擔任公司的人頭，我將我的身分證影印給他去辦理
    公司登記。峰一公司最早是乙○○為負責人在八十八年六月
    的時候才變更為我是負責人但是公司後來都是由他太太及他
    父母在經營。是在八十八年六月的時候乙○○叫我下去彰化
    變更公司負責人的將公司負責人變更為我，乙○○叫我下去
    彰化的時候還有拿支票給我，要我替他頂替，當時乙○○將
    支票交給我的時候還告訴我支票不要存在我在我的戶頭要存
    在他人的戶頭，我就將之票存在我太太的戶頭，目前支票已
    經交給調查局去調查了。我沒有見過證人陳政儀，乙○○在
    我去做筆錄之前有告訴我要如何陳述，說有在小吃店與陳政
    儀見過面。八十九年六月十四日是星期三，上午我都會去桃
    園楊敏盛醫院洗腎洗到下午一、二點，我從八十年一月起就
    有在那裡洗腎。洗腎當天我不可能趕回基隆。我沒有走私，
    是乙○○走私的，我是擔任他的人頭而已，我擔任他的人頭
    一個月有三萬元的好處。我前後總共領到約一百萬元，連被
    抓到去頂罪一個貨櫃十萬元，乙○○自己算了說我給他領了
    差不多一百萬元。」等語。
五、經查：
（一）被告甲○○於第十六海巡隊訊問、及檢察官偵訊時雖坦承
      有私運管制物品進口逾公告數額之犯行，惟被告甲○○自
      原審審理中即改口，並堅決否認有右開犯行，其先後供述
      不一，且互相矛盾，自不得以被告先後不一且互相矛盾之
      供述，遽認被告須負本件違反懲治走私條例之罪責，則被
      告是否有私運逾公告數額之管制物品進口之犯行，確有可
      疑。
（二）經向內政部警政署入出境管理局函查被告之入出境紀錄，
      據該局函復，被告甲○○自六十九年一月一日起至九十年
      十二月二十三日止，僅於八十二年十一月二十一日起至同
      年月二十七日有出境香港及自香港入境之紀錄，有該局九
      十年十二月二十七日（90）境信昌字第085096號函附卷可
      稽（見原審卷第一宗199頁、第200頁）。被告既只有一次
      短期七日出境香港之紀錄，且被告之前從無走私之前科紀
      錄，有本院被告全國前案紀錄表附卷可考，則被告是否能
      於八十二年間短短之七日內即結識大陸人士，且知悉走私
      之管道，而於八十九年間從事本件走私，並能支付大陸人
      土走私之費用一百四十萬元，若再加計陸續聲請併案審理
      五件走私案件，被告可能需要多達六、七、八百萬元之財
      力始能為走私之活動，但被告於八十九年六月二十一日第
      十六海巡隊訊問時卻陳述其「無業」，又於八十九年七月
      十七日偵訊時陳述其現職為「在桃園縣龜山鄉賣小吃」，
      有警訊及偵訊筆錄附卷可按，則被告是否有足夠之資力從
      事走私犯行，頗有可疑。
（三）被告甲○○於原審91年 5月28日訊問時，提出敏盛綜合醫
      院之診斷證明書（見原審卷第二宗第 107頁），上記載其
      患有「慢性尿毒症，病人須定期血液透析治療，每週三次
      」乙節，原審乃函請該院查明，據函復：「病患甲○○自
      80 年1月30日開始定期血液透析治療，每週三次，至今大
      部分時間規則透析治療，並無中停，於89年 6月14日確實
      在本院接受治療，請參閱治療記錄單，早班治療時間從早
      上八時至中午十二時。」，有該院91年 9月30日91敏醫字
      第1301號函含基隆地方法院來函回覆稿、血液透析記錄表
      附卷可考（附原審卷第二宗第324頁至第326頁）。足見被
      告係一慢性尿毒症患者，自80年年 1月30日起每週須三次
      定期血液透析治療。而證人陳政儀即承辦本件報關之人員
      於89年6月20日第十六海巡隊訊問時證稱：係被告於89年6
      月14 日下午3時在五堵中國貨櫃前交付報關文件乙節，惟
      依上開血液透析記錄表該載：「透析日期89年 6月14日，
      開始時間 8時15五分，結束時間12時15分，開始體重60公
      斤，結束體重55點 3公斤」，因之被告確係一長期洗腎之
      病患，每週須定期洗腎三次，且於89年 6月14日上午接受
      定期洗腎，則被告是否能於89年6月14日下午3時將報關文
      件交付報關公司人員，並從事多達六件之走私犯行，依經
      驗法則，應非可能。
（四）證人呂振賢結證稱：「我認識被告及乙○○很久了，我是
      比較早認識被告大約認識被告有十年之久，被告沒有工作
      ，他因為要經常洗腎，他已經洗腎好幾年，被告之前是在
      桃園，我因為認識被告很久了，我是因為被告的朋友才認
      識被告的。證人乙○○我與他認識五、六年了，我之所以
      認是證人乙○○是因為朋友介紹認識的，證人乙○○是在
      做生意進口商，我知道他是在作沙發的進口，沒有做其他
      的生意。因為被告告訴我說他沒有工作想找工作，我知道
      乙○○有欠工人，剛好很巧我在家的時候他們二人都來我
      家找我他們當時有在我家聊天，我就告訴被告不如到乙○
      ○那裡工作。」等語（見原審九十一年四月十六日訊問筆
      錄），因之被告係因沒有工作經證人呂振賢方至乙○○那
      裡工作。被告且供稱：「（問：你擔任乙○○的人頭有何
      人知道？）當時乙○○有叫我再替他找人頭，我後來有找
      我在嘉義的一位朋友他們夫妻二人也都沒有工作，我有介
      紹他們去擔任乙○○公司的人頭，我的朋友是林白清，他
      是住在嘉義縣新港鄉月眉里二號，他們二人有去彰化，當
      時乙○○說林白清不行，所以就沒有認他擔任人頭。」等
      語（見原審九十一年四月十六日訊問筆錄），經原審傳喚
      證人林白清到庭結證稱：「我是在台南監獄認識被告的，
      是在七十四或七十五年間在台南監獄執行的時候與被告同
      房的，我與被告同房一星期，後來被告出獄的時候我們還
      有互相的聯絡，與被告沒有任何的金錢來往，我之前是在
      跑業務，我不知道被告是在做什麼。乙○○是我在八十七
      年或八十八年間因為我失業，被告當時有到我家找我，我
      告訴被告說我失業，被告就說要介紹工作給我，才會引薦
      我去他老闆那裡應徵，被告的老闆是一個姓許之人，什麼
      名字我不知道，但是我不認識他，當時是被告帶我去彰化
      王田被告姓許老闆他家，我去的時候並不知道許姓之人就
      是乙○○，被告的老闆是在走私農產品，當時被告帶我去
      他老闆那裡應徵的時候他老闆要我擔任聲請公司執照的人
      頭，那家聲請公司登記的公司是要走私農產品，後來該許
      姓老闆說要被告通知我，後來被告通知我說老闆不要錄用
      我，我與被告老闆談的時候被告也有在場，當時許姓老闆
      也沒有說是要設立哪家公司。」等語（見原審九十一年五
      月二十八日訊問筆錄）；被告並供稱：其當時是帶林白清
      去找乙○○，乙○○後來沒有用林白清，乙○○告訴其說
      怕林白清跑掉，所以最好找像其這樣必須洗腎的人兩天必
      須洗一次腎就不怕跑掉乙情（見原審九十一年五月二十八
      日訊問筆錄），是以被告除擔任乙○○之人頭外，另有找
      友人白清欲當乙○○之人頭，惟乙○○因怕林白清跑掉並
      未用林白清作為人頭。
（五）被告供述走私管道匯款之帳戶為合作金庫銀行新店分行李
      慶隆之帳戶，經原審於八十九年十二月二十八日函調合作
      金庫銀行新店分行李慶隆之帳戶往來資料，該李慶隆活期
      儲蓄存款帳號七二五七九一號，係八十九年三月三十一日
      開戶，於同年六月七日結清銷戶，所有往來明細並未有被
      告匯款之資料，卻有乙○○於八十九年四月二十九日匯款
      七十萬元，五月八日匯款五十萬元，五月二十日匯款二十
      五萬元，五月二十二日匯款二十五萬元，五月二十三日匯
      款十五萬元，五月二十六日匯款二十萬元，共計乙○○匯
      款二百零五萬元，有該分行九十年一月四日（九○）合金
      店字第○○○五號函及往來明細帳影本一份附卷可稽（見
      原審卷第一宗第52頁至第63頁）。本件匯款走私者既係乙
      ○○，並非被告，益見被告並未匯款從事走私。
（六）原審為查明被告之財力，並函請財政部財產歸戶中心調閱
      被告及其配偶翁佩君之財產明細，經查得被告名下有八十
      八年投資峰一公司二十萬元，其配偶翁佩君名下有ＨＯＮ
      ＤＡ牌一五九○西西汽車一輛，二人並無其他之財產，有
      財政部財稅資料中心九十一年一月十五日資五字第九一○
      ○四四五○號函附卷可憑。參照被告八十三年度自同立工
      程行領得薪資五萬五千元，八十四年度自快力企業有限公
      司領得薪資二十七萬六千元，八十五年度合夥經營林口花
      園歌唱城、合夥比率○五點五、核定所得額為七十三萬一
      千三十九元、又獨資經營客臨坊小吃店、核定所得額為四
      十一萬一千四百七十八元，八十六年度合夥經營林口花園
      歌唱城、合夥比率○五點五、核定所得額為七十萬九千九
      百七十四元，八十七三年度自憶誠實業有限公司領得薪資
      二十一萬六千元、自上海商業儲蓄銀行股份有限公司桃園
      分公司領得競技所得四千元，八十八年度自龜山鄉公所領
      得薪資一千五百元、自憶誠實業有限公司領得薪資二十一
      萬六千元，八十九年度自峰一公司領得營利一萬四百二十
      九元、執行所得三千二百元，有財政部臺灣省北區國稅局
      桃園縣分局九十一年二月五日北區國稅桃園縣徵第○九一
      一○○一九一九號函附卷可佐（見原審卷第一宗第 201頁
      至第 208頁）。且在本院本審審理中，經本院再度查詢被
      告財產歸戶資料，被告並無任何不動產，有電腦查詢資料
      可稽（見本院卷第40頁）。顯見被告如此低微之財力及所
      得要從事多達六件之走私犯行，實與經驗法則不符。
（七）另查本件承辦報關之永隆報關有限公司現場人員陳政儀於
      八十九年六月二十日、二十二日在第十六海巡隊訊問時證
      稱係被告於八十九年六月十四日下午三時在五堵中國貨櫃
      前交付報關文件乙節，惟依上開血液透析記錄表該載：「
      透析日期八十九年六月十四日，開始時間八時十五分，結
      束時間十二時十五分，開始體重六十公斤，結束體重五十
      五點三公斤」，因被告確於八十九年六月十四日上午八時
      十五分至十二時十五分定期洗腎，被告且供述其沒有見過
      證人陳政儀，經原審傳喚證人陳政儀到庭結證稱：「本件
      走私是被告找我的，是他將報關的資料寄給我的，我接到
      的電話是一個自稱甲○○之人打給我的，是他聯絡我報關
      的，我是永隆報關行，我不知道是不是有人冒名甲○○打
      電話給我，但是我認識庭上的甲○○，我報關的錢到現在
      都沒有收到。」等語（見原審九十一年八月一日訊問筆錄
      ），後則改結證稱：「我已經沒有印象是不是被告拿報關
      資料給我，我真的沒有印象，我是在庭上開庭的時候，才
      看到被告的，本案報關文件是用寄送的。第一次我也想不
      起來是何人拿給我的。證人乙○○及被告二人我都沒有什
      麼印象，我人記不起來。後來電話與我聯絡都是甲○○與
      我電話聯絡的，我所留下的印象是甲○○，我是在開庭的
      時候才看過甲○○，庭上證人乙○○及被告甲○○好像都
      有看過也好像都沒有看過，我真的沒有什麼印象，我已經
      不能確定了，我真的記不起來了。」等語（見原審九十一
      年十月三日審理筆錄），證人陳政儀先證述係被告於八十
      九年六月十四日下午三時在五堵中國貨櫃前交付報關文件
      乙節，後則證述本案報關文件是用寄送的，其是在開庭的
      時候才看過被告乙情，先後證述不一，自不得以證人陳政
      儀之先後不一之證詞資為被告涉犯私運逾公告數額之管制
      物品進口犯罪之證據。
（八）本件走私係以鐿豪企業有限公司名義進口，有進口報單影
      本可稽（見水上警察局警訊卷第15頁），鐿豪企業有限公
      司負責人係林金生（見本審卷第19頁、第20頁），證人林
      金生於八十九年六月二十六日在第十六海巡隊訊問時證述
      本件受被告之委託報關該只貨櫃進口其均不知情等語，惟
      經原審傳喚證人林金生到庭結證稱：「本件櫃子是乙○○
      與我聯絡的，他是要向我借牌進口櫃子。另外高雄那件也
      是乙○○與我聯絡的，也是乙○○向我借牌的，甲○○是
      在基隆這邊出事情之後他才與我聯絡的，基隆這邊出事情
      之後隔一天高雄也出事情，當時甲○○是乙○○陪同來找
      我的，他們來找我告訴我說貨是甲○○的。」等語（見原
      審九十一年八月一日訊問筆錄），足證本件走私確係乙○
      ○向林金生借牌，以鐿豪企業有限公司名義進口，出事後
      乙○○始找被告一同出面，要林金生說貨是被告的乙節，
      應堪認定。從而被告應無本件私運逾公告數額之管制物品
      進口犯罪之犯行。
（九）參以峰一公司係於八十八年四月二十三日向臺灣省政府建
      設廳申請設立登記，其董事為乙○○，股東為許李嬌（即
      乙○○之母）、許仁祥（即乙○○之父）、易美玲、易魏
      玉鳳等人，每人之出資額各為二十萬元，於同年六月四日
      申請變更負責人為董事甲○○，其餘之股東並未變更，有
      經濟部中部辦公室九十一年四月二十四日經（九一）中辦
      三管字第○九一三○八八一八八○號書函及登記案卷影本
      在卷可憑（見原審卷第二宗第51頁至第80頁），此並經本
      院調得原卷核閱無訛。從而峰一公司並非由被告所設立，
      而係由乙○○設立後再將負責人由乙○○變更為被告甲○
      ○，核與被告所辯峰一公司最早是乙○○為負責人，在八
      十八年六月的時候伊答應擔任人頭負責人，才變更伊為負
      責人乙節相符。
（十）被告於九十年十一月十三日在原審訊問時供稱其係擔任『
      乙○○』之人頭後，原審於九十年十二月二十五日檢送被
      告區筆錄及乙○○匯款之相關資料影本函請法務部調查局
      航業海員調查處（下稱海調處）繼續偵辦被告所供本件走
      私六個貨櫃乃乙○○主謀，被告僅係乙○○之人頭？並請
      將偵辦結果復知原審，經海調處調查後函復原審：「二、
      被告於同年月二十日至本處自首稱：『乙○○係峰一公司
      、建通企業有限公司（下稱建通公司）實際負責人，八十
      七年間，乙○○以每月三萬元代價慫恿被告出面設立峰一
      公司專事走私洋煙，並由被告掛名負責人，雙方同時談妥
      如走私遭海關緝獲，被告須出面頂罪不得供出實情，許某
      則給予每只走私貨櫃三十萬元之頂罪費用，八十七年十月
      、八十九年十月、九十年一月許某陸續自大陸走私六只未
      稅洋煙遭查獲，被告依約定頂罪，許某亦依約給予頂罪費
      ，惟九十年一月走私洋煙被查獲，被告頂罪卻未拿到頂罪
      費用心生不滿，乃前來本處自首』。三、經清查被告妻翁
      佩君台新銀行桃園分行000－00000000000
      號帳號往來明細及相關支付人頭費回籠支票，其中台灣企
      銀北斗分行甲存帳號：二六九八－一開立之三張支票『
      票號：八三九九三五，面額二萬元、票號：00000
      00，面額十五萬元、(3)票號：八三九九三四，面額三萬
      元』確為乙○○開立作為支付人頭費及頂罪費之用，許某
      為逃避查緝並要求被告不得存入本身帳戶，被告乃存入其
      妻前述帳戶，足見被告前因涉嫌走私案遭本處移送基隆地
      檢處偵辦，該案之實際貨主係乙○○。」，有該處九十一
      年七月二日航處防字第○九一五二六○七六六○號函及被
      告調查筆錄二份（見原審卷第二宗第157頁至第168頁）、
      翁佩君台新銀行桃園分行000－0000000000
      0帳號往來明細及相關支付人頭費回籠支票等資料影本各
      乙份在卷可稽（見原審卷第二宗第169頁至第180頁）。是
      案外人乙○○確有開立支票交付被告立作為支付人頭費及
      頂罪費之用，被告自係乙○○從事走私犯罪之人頭，足以
      認定。
（十一）原審又於九十一年七月十九日檢送被告涉嫌走私資料，
        再函請海調處調查本件走私六個貨櫃之真正貨主為何人
        ？併請繼續追查乙○○有無犯本件走私之犯行？經該處
        函復：「二、經至基隆看守所約談乙○○，許某否認峰
        一公司、建通公司八十七年、八十九年、九十年間遭查
        獲之走私未稅洋煙六貨櫃係渠所有，並否認支付予被告
        之三張支票『票號：八三九九三五，面額二萬元、
        票號：0000000，面額十五萬元、(3)票號：八三
        九九三四，面額三萬元』係作為支付人頭費及頂罪費之
        用，而係被告向渠借貸時由許某開立，雙方言明被告走
        私成功後，掩飾私煙之『菜底』物，如桌子、沙發等物
        ，須銷售予乙○○，被告所借前述款項並從貨款中抵償
        ，渠只是引介走私管道、將峰一公司借與被告從事洋煙
        走私，並未實際參與走私行為，前述走私行為均係被告
        個人行為與渠無涉。三、惟經了解被告長期洗腎經濟拮
        據，近期在桃園縣龜山鄉開設『樂樂彩』電腦彩券投注
        站生活方勉維持，如何有能力策劃、主導一連串走私行
        動，又何來財力支付大筆購買私貨之費用，且許某供稱
        ：係被告欲從事洋煙走私，向我苦苦哀求將峰一公司負
        責人變更為被告交渠使用，而乙○○基於同情被告乃允
        同意，並自費辦理變更負責人交予被告從事洋煙走私，
        足見許某有走私之分擔。又渠辯稱未從中分得好處，僅
        要求走私成功後將作為掩飾私煙之『菜底』物販售與渠
        ，顯與一般常理相悖；若非共同從事走私，豈有明知被
        告欲利用許某之公司從事洋煙走私而不拒絕，並將峰一
        公司連同以往從事走私之管道、配合人員交與被告使用
        之理？且被告已因本案遭基隆地檢署起訴，現並由貴院
        審理中，乙○○若非本件走私案真正貨主，渠又何須前
        來本單位自首，為自己多羅致偽證之罪名，綜合上情及
        現有證據，乙○○似為本案六只貨櫃之實際貨主，其所
        供述疑係為自己脫罪之辭。四、貴院另函囑本處清查前
        述走私貨櫃與國外通聯情形，經研閱相關艙單、到貨通
        知等資料發現，前述貨櫃運費均非國外預付，到貨收信
        人為峰一公司，電話：00－0000000，未有國
        外聯絡人電話及其他相關資料可資清查，故無從了解本
        案國外購貨聯絡人有無與乙○○通聯之情事。」，有該
        處九十一年八月十九日航處防字第○九一五二○九六六
        ○號函在卷可按（見原審卷第二宗第262頁、第263頁）
        。因之經海調處清查結果，認乙○○似為本案六只貨櫃
        之實際貨主。
（十二）再查，原審並傳喚相關併案審理案件之證人，並訊問證
        人本件調查局及警察所查獲的走私是何人與你們聯絡的
        ？貨主是何人？是何人向你們借牌的？證人蔡玉輝結證
        稱：「八十九年十月基隆這邊查獲的部分我報關的部分
        是庭上被告甲○○及乙○○二人一起來找我的，後來都
        是甲○○與我聯絡，第一次見面的時候他二人都有來找
        我說要報關，報關資料是用寄給我的，是用甲○○的名
        義寄給我的，是後來出事之後由乙○○聯絡要我帶甲○
        ○去做筆錄。報關費用到現在還沒有付給我。（問：是
        何人要你去報關的？）是乙○○說要報關的。報關資料
        是以甲○○的名義寄給我們報關的。」等語；證人高振
        遠結證稱：「我的這件事蔡玉輝拿報關資料給我替他報
        關而已，被告甲○○證人乙○○都沒有與我聯絡。」等
        語；證人黃佳琦結證稱：「八十九年八月十七日高雄查
        獲峰一公司進口的櫃子當時是貨主與我聯絡的，是用電
        話與我聯絡，後來我打電話要找貨主的時候，那個電話
        就沒有人接聽，我是做航運業船舶代理商。當時我問國
        外聯絡貨主的聯絡電話：000000000號。」等
        語；證人周永琳結證稱：「我是突然有一天接到到貨通
        知，我只有接到船公司傳真一張到貨通知給我，我並沒
        有報關，本件最早的時候是甲○○先打電話要我們替他
        報關，但是後來就沒有任何的消息，我以為他已經委託
        他人報關，這件我沒有報關。」等語；證人洪若振結證
        稱：「九十年一月份基隆查獲的峰一公司走私的事情與
        我無關，我是屋主，我是將房屋租給乙○○他帶來的人
        ，當時乙○○是帶林文仁來向我承租倉庫。」等語；證
        人林文仁結證稱：「本件從頭到尾我都不知道，檢察官
        偵訊的時候，甲○○說是他借牌的，偵訊的時候甲○○
        說是他進口的，事情從頭到尾我都不知道，也沒有任何
        人與我聯絡，我真的不知道這件事情，只有乙○○有帶
        我去，以我的名義向洪若振承租倉庫而已。」等語；證
        人李國賓結證稱：「我是有將牌照借給乙○○進口沒錯
        ，不是借給甲○○。」等語；證人劉佳雯結證稱：「我
        是船公司的人，就是船公司要我通知說貨櫃已經到岸，
        我就與峰一公司的洪先生聯絡，當時洪先生有說那是他
        們進口的貨到。我只知道是一個洪先生，但是我不知道
        全名，我沒有與乙○○及甲○○聯絡過。當時貨主有留
        一個電話000000000號及00000000號
        。」等語（以上均見原審九十一年八月一日訊問筆錄）
        ；證人蔡玉輝復結證稱：「（問：找你報關的人是何人
        ？）提到要報關的人是一個姓許就是乙○○，後來驗關
        出問題之後海調處說要叫我們叫貨主來說明，我就打電
        話通知姓許的說貨櫃有問題，姓許的就帶庭上被告來，
        乙○○當時告我說庭上之人就是貨主，後來我就帶被告
        去做筆錄，之後我就走了。（問：報關資料是何人交給
        你的？）用寄來給我的。（問：打電話給你聯絡之人是
        何人？）都是那個姓許之人打給我的，庭上被告沒有打
        過電話給我。（問：被告有無與你見過面？）有，被告
        有與我見過一次面。是姓許的帶他來在那裡聊天，那個
        姓許的人有跟我提到報關的事情，都是姓許的在講，被
        告沒有講什麼。」等語（見原審九十一年九月五日訊問
        筆錄）。由以上相關證人證詞中，並無被告有何從事走
        私活動之舉，證人李國賓所證其是有將牌照借給乙○○
        進口，證人蔡玉輝所證係乙○○找伊報關，證人洪若振
        所證其是將房屋租給乙○○帶來的林文仁來向其我承租
        倉庫，證人林文仁所證乙○○有帶其去以其名義向洪若
        振承租倉庫等情，均可得知係乙○○為走私之事宜奔走
        安排。
（十三）復查，依海調處清查結果，相關艙單、到貨通知等資料
        發現，前述貨櫃運費均非國外預付，到貨收信人為峰一
        公司，電話：00－0000000等情。原審訊據被
        告甲○○供稱：0000000是乙○○叫伊當人頭時
        在彰化電信局用伊之名義去申請的，地址是設在彰化縣
        北斗鎮○○路三三九巷四號二樓云云（見原審卷第二宗
        第 226頁）。證人乙○○並證述彰化縣北斗鎮○○路三
        三九巷四號二樓是透天厝，為其姐的房子，其原先公司
        的所在地等語（見原審卷第二宗第 226頁）。原審亦傳
        喚證人即該地址之管區警員劉漢鴻到庭結證：「（問：
        彰化縣北斗市○○路三九九巷四號一、二樓，於八十八
        年至八十九年間是何人居住期間？）當時有許仁祥、許
        李嬌、許敏能、乙○○、易美惠、許任池、魏可鈞、許
        任秀八口人居住，期間其中許敏能是沒有住在那裡，其
        他的人都有住在那裡，被告並沒有住在那裡。我是在八
        十七年九月份至九十一年八月底都是該處的管區警員，
        我去查戶口的時候都沒有碰過被告，我從八十七年至九
        十一年大約有去五、六次查戶口都沒有碰到被告，我是
        中圳路三九九巷四號及九號都有去查看，四號我去查的
        時候都沒有人在，但是九號住家我去查的時候才有人在
        。」等語（見原審卷第二宗第312頁九十一年十月三日
        審理筆錄），且有戶口卡片影本在卷可佐（見原審卷第
        二宗第 323頁），是00－0000000電話，應係
        由乙○○以被告甲○○名義去申請，但都是乙○○在使
        用，並非由被告使用。
（十四）訊據證人乙○○雖證述：「我不用找被告擔任人頭，我
        自己在彰化地檢署及基隆地檢署尚有兩件走私案件調查
        ，我不用找被告擔任人頭，我彰化地檢署那件是因為在
        去年六月走私香煙及香菇被偵查的。我是在彰化我家的
        倉庫被查到走收香煙及香菇的，基隆地檢署的案件是在
        四、五年前犯的，彰化地檢署那件被判刑六個月，基隆
        地檢署那裡下個星期還要開庭，被告都說他是我找的人
        頭。」云云，惟證人證人乙○○並不許諱言本件其有向
        林金生借牌進口（見原審九十一年八月一日訊問筆錄）
        ，合作金庫李慶隆的帳戶是乙○○做走私有匯款之帳戶
        轉帳匯款到大陸（見原審九十一年四月十六日訊問筆錄
        ）等情。且經海調處清查後，本件之實際貨主係為乙○
        ○、乙○○似為本案六只走私貨櫃之實際貨主等節，乙
        ○○之所述，應係為自己脫罪之辭，委為足取。本件在
        在顯示，被告應係乙○○聘請作為案發頂罪之人頭，被
        告並無參與本件私運管制物品進口逾公告數額之犯行。
六、綜上所述，被告甲○○所辯係出於頂罪各節，尚堪採信，被
    告應無參與私運管制物品進口逾公告數額之犯行。此外，復
    查無其他積極直接證據，足資證明被告有私運管制物品進口
    逾公告數額之犯行，本案不能證明被告犯罪
八、原判決以不能證明被告甲○○犯罪而為無罪之諭知，並無不
    合。檢察官上訴意旨以被告明知乙○○從事走私之情況下，
    同意以其名義供乙○○設立公司外，甚且積極協助乙○○尋
    找人頭，並非單純坐領乾薪而待出事時，始出面頂罪而已，
    渠從中獲得利益，縱使不能解釋具有共同決意及共同實施行
    為，但其知乙○○找人頭目的在走私，且長期擔任公司人頭
    ，乙○○以此公司為對外連絡走私事宜，實亦具有幫助之故
    意，使乙○○易於完成走私行為，難脫幫助之責等詞，而指
    摘原判決不當。惟本院已說明被告未參與走私行為，事前不
    知情，乙○○既係以鐿豪公司名義，自大陸地區私運香菸進
    口，並非以峰一公司名義為之，則被告擔任峰一公司名義負
    責人，如何可認係對乙○○之走私行為資以助力？被告僅係
    乙○○找來擔任萬一走私被查緝時，擔任頂罪之人頭而已，
    且本件乙○○係以鐿豪企業有限公司名義，自大陸地區私運
    香菸進口，鐿豪企業有限公司名義負責人為林金生（見本院
    卷第19頁公司登記資料），並非以被告擔任人頭為負責人之
    峰一公司名義為之，則被告擔任峰一公司名義負責人，如何
    可認係對乙○○之走私行為資以助力？亦不能認定被告幫助
    乙○○走私，檢察官之上訴為無理由，應予駁回。
七、至檢察官移請併案審理部分：
（一）臺灣高雄地方法院檢察署９３年度偵字第１９８８１號（
      含８９年度偵字第２０１３９號、８９年度偵字第２０９
      ４２號卷）：被告基於不法輸入販售謀取利益之意圖，
      透過友人乙○○之仲介，假高雄市鐿豪企業有限公司負責
      人林金生名義，委託中國航運公司於八十九年六月十五日
      由忠春輪自大陸廈門裝載二只申報內容為桌面一○八一件
      之四十呎貨櫃（貨櫃編號：ＴＥＳＵ0000000、Ｔ
      ＥＸＵ0000000）至高雄港，經高雄關稅局於八十
      九年六月十七日抽核該二只貨櫃發現來貨匿藏管制進口之
      「大衛杜夫」牌洋菸九九二六○包、及印有台灣省公賣局
      字樣之「長壽」牌淡菸六五九八○包，乾香菇五一六○公
      斤，案經法務部調查局航業海員調查處高雄航業海員調查
      站查獲。峰一公司自香港進口乙只四十呎木屑貨櫃中，
      為內政部警政署保安警察第三總隊第三大隊與財政部高雄
      關稅局、高雄港務警察所、高雄航業海員調查處等單位共
      同執行檢查，於八十九年八月十七日十時三十分，在高雄
      港四十二號碼頭，查獲行政院公告管制進口之大陸香菇乙
      批，案經內政部警政署保安警察第三總隊第三大隊查獲移
      送偵辦。
（二）臺灣基隆地方法院檢察署９３年度偵字第３６５１號（含
      ９０年度偵字第２３６１號卷）：李國賓係導久有限公司
      負責人，林文仁係磊巨企業有限公司負責人，被告甲○○
      係峰一公司負責人及磊巨公司股東，洪若振係仕茂國際有
      限公司，渠等基於共同牟利之犯意，於九十年一月一日以
      導久公司及磊巨公司名義自香港進口桃花木椅及沙發之四
      十呎貨櫃（號碼：ＹＴＬＵ0000000、ＣＡＸＵ0
      000000）二只，經基隆關稅局查驗，發現前述貨櫃
      中夾藏有未申報之未稅香煙（長壽牌三○一箱、ＳＥＶＥ
      Ｎ　ＳＴＡＲ五九箱、ＳＩＬＶＥＲ　ＳＴＡＲＬＥＴ一
      一一箱、ＭＩＬＤ　ＳＥＶＥＮ五五五箱、ＤＡＶＩＤＯ
      ＦＦ『ＣＬＡＳＳＩＣ』五十箱、ＤＡＶＩＤＯＦＦ『Ｌ
      ＩＧＨＴ』五十箱、峰八十箱，現扣存基隆關稅局私貨倉
      庫）一二○六箱（每箱五十條），其中ＳＩＬＶＥＲ　Ｓ
      ＴＡＲＬＥＴ、ＭＩＬＤ　ＳＥＶＥＮ、峰（ＭＩ－ＮＥ
      ）等香煙經鑑定後確係膺品，案經法務部調查局航業海員
      調查函送偵辦。
（三）臺灣基隆地方法院檢察署９３年度偵字第３６５２號（含
      ９０年度偵字第２６８７號卷）：被告係峰一公司負責人
      ，於八十九年十月十三日向大陸廈門訂購床頭櫃乙批並夾
      藏大量洋菸意圖在台販售牟利，並使用渠掛名股東職務之
      建通企業有限公司之進出口執照，透過不知情之友國報關
      行報關員蔡玉輝為其申報進口（報單號碼：ＡＡ／八九／
      六四六七／○○一九、櫃號：ＴＧＨＵ0000000）
      ，經基隆海關機動巡查隊過濾艙單認為可疑逕赴中華貨櫃
      站開箱查驗該批貨品，遂發現夾藏於床頭櫃內之未稅洋菸
      計有ＤＡＶＩＤＯＦＦ菸四○一八條、仿冒ＭＩＬＤ　Ｓ
      ＥＶＥＮ菸一五八○條、仿冒ＳＥＶＥＮ　ＳＴＡＲ菸二
　　　三八條、及仿冒中華民國之長壽牌淡菸三七八條等四種，
　　　市價常約三百萬元，案經法務部調查局航業海員調查處基
  　　隆航業海員調查站移送偵辦。
（四）臺灣基隆地方法院檢察署９３年度偵字第３６４９號（含
      ９１年度偵字第４３６４號、９１年度偵字第３２４６號
      卷）：乙○○係峰一公司、建通企業有限公司實際負責人
      ，八十七年間（應為八十八年間）乙○○以每月三萬元代
      價慫恿被告甲○○出面設立峰一公司，由被告掛名負責人
      ，但由乙○○以峰一公司及建通公司名義從事走私洋菸，
      雙方同時談妥如走私遭海關緝獲，被告須出面頂罪不得供
      出實情，乙○○則給與每只走私貨櫃十萬元之頂罪費用，
      八十七年（應為八十九年）十月、八十九年十月、九十年
      一月間乙○○分別自大陸走私六只未稅洋煙均遭查獲，被
      告依約定頂罪，其中八十七年十月、八十九年十月二次頂
      罪每費用，乙○○依約給與被告，惟九十年一月走私洋煙
      被查獲，被告出面頂罪後卻未拿到頂罪費用心生不滿，乃
      前來法務部調查局航業海員調查處基隆航業海員調查站自
      首。
（五）因併辦意旨認被告此部分涉犯懲治走私條例第二條第一項
      之私運逾公告數額之管制物品進口罪嫌、又涉犯刑法第一
      百六十五條第二項之頂替罪嫌『（四）部分』，與本件有
      接續犯、接續犯、連續犯、連續犯、單純一罪、牽連犯之
      關係。本院判決起訴部分被告無罪，已如前述，聲請併案
      審理部分除（四）單純一罪部分與本件被訴事實為同一事
      實外之其餘部分，與本件自不生接續犯、連續犯或牽連犯
      實質上一罪、裁判上一罪之關係，無從併案審理，應予退
      回，由該管檢察官依法偵辦。
八、至被告所涉頂替部分，應由檢察官另案偵辦，併此敘明。
據上論斷，應依刑事訴訟法第368條，判決如主文。
本案經檢察官林秀濤到庭執行職務。
中　　華　　民　　國　　94　　年　　11　　月　　30　　日
　　　　　　　　　刑事第九庭    審判長法　官  陳  祐  治
　　　　　　　　　　　　　　　　　    法　官  蔡  聰  明
　　　　　　　 　 　　　　　　　　　　法　官  王  炳  梁
以上正本證明與原本無異。
檢察官如不服本判決，應於收受送達後十日內向本院提出上訴書
狀，其未敘述上訴之理由者並得於提起上訴後十日內向本院補提
理由書（均須按他造當事人之人數附繕本）。
被告不得上訴。
                                      書記官  潘  大  鵬
中　　華　　民　　國　　94　　年　　12　　月　　1 　　日
